【裁判字號】    99,交聲,200
【裁判日期】    990604
【裁判案由】    違反道路交通管理處罰條例聲明異議
【裁判全文】
臺灣花蓮地方法院交通事件裁定          99年度交聲字第200號
原處分機關  交通部公路總局臺北區監理所花蓮監理站玉里分站
異  議  人  甲○○
即受處分人
上列異議人即受處分人因違反道路交通管理處罰條例案件，對於
交通部公路總局臺北區監理所花蓮監理站玉里分站民國99年5 月
11日北監玉裁字第45-TA0000000號裁決聲明異議，本院裁定如下
：
    主  文
原處分撤銷。
甲○○汽車駕駛人，行車速度超過規定之最高時速，處罰鍰新臺
幣壹仟捌佰元，並記違規點數壹點。
    理  由
一、原處分意旨略以：異議人即受處分人甲○○（下稱異議人）
    於民國98年4月19日下午13時52分許，在台30線27.7K玉長隧
    道東向處，因駕駛車號4503-ME 號自用一般小客車超速，經
    測時速為73公里，已超過該路段速限23公里（該處速限50公
    里）之違規，經警逕行採證舉發，原處分機關即依道路交通
    管理處罰條例第40條之規定，以北監玉裁字第裁45-TA00000
    00號裁決，處罰鍰新台幣（下同）2,300元等語。
二、聲明異議略以：異議人從未收到本次違規通知單，直到99年
    3月收到另外一張違規單，去繳納罰金時，才知道尚有98年4
    月的違規單尚未繳納。之前所有違規單均寄到車主地址（花
    蓮縣玉里鎮○○路 102號），唯獨本次違規通知單是寄到戶
    籍地址，因小孩至北縣讀書，必須家長戶籍遷去台北縣三重
    市，此地址是託老師代為幫忙，才可遷入，異議人未曾去過
    此地址，這張罰單不是故意不去繳納，而是真的不知道，請
    求低罰等語。
三、按汽車駕駛人，行車速度高過規定之最高時速，或低於規定
    之最低時速，除有第43條第1項第2款之情形外，處 1,200元
    以上 2,400元以下罰鍰；又汽車駕駛人，駕駛汽車之行車速
    度，超過規定之最高時速60公里以上者，處6,000元以上24,
     000元以下罰鍰，並當場禁止其駕駛，道路交通管理處罰條
    例第40條、第43條第1項第2款分別定有明文。又汽車駕駛人
    有第40條規定之情形者，除依原條款處罰鍰外，並予記違規
    點數1點，同條例第63條第1項第1款亦定有明文。
四、復按處理違反道路交通管理事件，有關文書送達之程序，依
    行政程序法之規定，違反道路交通管理事件統一裁罰基準及
    處理細則第5條定有明文。行政程序法第78條第1 項第1款復
    規定：「當事人應為送達之處所不明者，行政機關得依聲請
    ，准為公示送達。」惟所謂「應受送達之處所不明」，須已
    用盡相當之方法探查，仍不知其應為送達之處所者，始足當
    之。而「不明」之事實，則應由聲請公示送達之人負舉證責
    任，並由法院依具體事實判斷（最高法院 82年臺上字第272
    號判決意旨參照）。又行政程序法第78條第3項雖規定：「
    當事人變更其送達之處所而不向行政機關陳明，致有第一項
    之情形者，行政機關得依職權命為公示送達」，然依此規定
    為公示送達者，仍須具備下列三項要件：當事人有變更其
    送達處所之情形；當事人未向行政機關陳明；致生同條
    第一項第一款「應為送達之處所不明」之結果。因之，若當
    事人「未陳明送達處所變更」，但尚未致生「應為送達處所
    不明」之結果者，行政機關即不得以當事人變更其送達處所
    而未向行政機關陳明為由，逕依行政程序法第78條第3 項之
    規定，對當事人為公示送達。
五、經查：
  (一)本件異議人上開違規事實，為異議人所不爭執，並有臺東縣
    警察局交通隊東警交字第 TA0000000號舉發違反道路交通管
    理事件通知單附卷可稽，異議人確有上述違規事實，首堪認
    定。
  (二)異議人雖將戶籍遷往台北縣三重市○○里○○街165巷 27號
    10樓之1，然車籍地仍在花蓮縣玉里鎮○○路102號，舉發機
    關應予併送花蓮縣址，始為合法。然舉發機關僅送達戶籍地
    ，於尚未達「應為送達之處所不明」之情形時，即依職權為
    公示送達，依前揭說明，其公示送達並不合法。
  (三)按行為人接獲違反道路交通管理事件通知單後，應於15日內
    到達指定處所聽候裁決，但行為人認為舉發之事實與違規情
    形相符者，得不經裁決，逕依各該款罰鍰最低額，自動向指
    定之處所繳納結案，道路交通管理處罰條例第9條第1項定有
    明文。然本件舉發通知單並未合法送達於異議人，已如前述
    ，異議人無從遵期到案繳交罰款，或對其違規之行為有陳述
    、爭執之機會，則處分機關既未查明前述舉發通知單已否合
    法送達異議人，遽認異議人於收受舉發單後，逾應繳納期限
    仍未繳納，而裁處次高罰鍰，尚有未洽；又原處分漏未記點
    ，亦有未恰。原處分機關所為之處分有如上瑕疵，致異議人
    喪失依限繳納最低罰鍰之利益，原處分即無可維持，應由本
    院予以撤銷，改依道路交通管理處罰條例第40條、第63條第
    1 項第 1款之規定及違反道路交通管理事件統一裁罰基準表
    ，裁處罰鍰1,800元，並記違規點數1點，始為適法。
六、綜上所述，本件公示送達不合法，致異議人無從遵期到案繳
    交最低罰款，原處分機關逕對異議人為上開裁罰，自難認允
    當，應由本院將原處分撤銷，改諭知處罰 1,800元並記違規
    點數1點。
據上論斷，應依道路交通案件處理辦法第20條前段，裁定如主文
。
中    華    民    國    99    年    6     月    4     日
                  交通法庭      法  官蕭一弘
上列正本證明與原本無異。
如對本裁定不服，應於送達後 5日內，向本院提出抗告狀（應抄
附繕本）。
中    華    民    國    99    年    6     月    4     日
                                書記官

司法院資訊處製作；財團法人民間司法改革基金會備份。
